【裁判字號】    92,交聲,548
【裁判日期】    920626
【裁判案由】    違反道路交通管理處罰條例聲明異議
【裁判全文】
臺灣臺北地方法院交通事件裁定                    九十二年度交聲字第五四八號
    異議人即
    受處分人  乙○○
右列受處分人因違反道路交通管理處罰條例事件，對於臺北市交通事件裁決所中華民
國九十二年四月三日所為之處分（原處分案號：北市裁三字第駕裁二二－Ｚ0000
0000號），聲明異議，本院裁定如左：
    主  文
異議駁回。
    理  由
一、按汽車行駛高速公路，於駛進收費站前，應依標誌指示預為減速慢行，並依標誌
    、號誌指示或公路警察指揮順序駛入收費車道，停車繳費，又汽車行駛於高速公
    路，而不遵管制之規定者，處汽車駕駛人新臺幣（下同）三千元以上六千元以下
    罰鍰，並記違規點數一點，高速公路交通管制規則第二十二條，道路交通管理處
    罰條例第三十三條第一項、第六十三條第一項第一款定有明文。次按人民違反法
    律上之義務而應受行政罰之行為，法律無特別規定時，雖不以出於故意為必要，
    仍須以過失為其責任條件。但應受行政罰之行為，僅須違反禁止規定或作為義務
    ，而不以發生損害或危險為其要件者，推定為有過失，於行為人不能舉證證明自
    己無過失時，即應受處罰，司法院大法官會議釋字第二七五號解釋意旨可資參照
    。汽車行駛高速公路未依標誌、號誌指示或公路警察指揮駛入收費車道者，其原
    因非僅一端，故意違反指示、指揮駛入者，應予處罰，固不待言，即因過失而違
    反指示、指揮駛入者，因將導致高速公路收費站區之交通紊亂，違反當初設置專
    用車道以求持有回數票之車輛得迅速通過收費站之意，自亦應予以處罰。
二、本件異議人即受處分人乙○○於民國九十二年一月十九日早上九時三十一分許，
    駕駛車牌號碼ＡＴ—一七九八號自用小客車，途經國道一號公路南向三十五點四
    公里處（泰山收費站）時，未持回數票卻行駛回數票專用車道，而未依規定車道
    繳費過站，為正在該處執行交通稽查勤務之國道公路警察局第一警察隊員警甲○
    ○，以受處分人有違反道路交通管理處罰條例第三十三條第一項規定之行為，掣
    單當場舉發。受處分人於舉發通知單上所載應到案日期（九十二年二月二日）前
    到案向原處分機關提出申訴，經原處分機關函請舉發單位調查結果，仍認受處分
    人駕駛汽車有前開違規行為，於九十二年四月三日依道路交通管理處罰條例第三
    十三條第一項、第六十三條第一項第一款，違反道路交通管理事件統一裁罰標準
    表之規定，裁處受處分人罰鍰三千元，並記違規點數一點。受處分人於收受前開
    裁決書後，於法定猶豫期間內具狀聲明異議。
三、據受處分人聲明異議意旨狀、交通違規事件陳述書及本院訊問時所稱：其固不諱
    言有於右揭時地駕駛上開汽車未持回數票進入回數票專用車道繳費之情，惟辯稱
    ：由於當時風速過大，導致路過收費站交過路券時，所持過路券遭風吹走，業經
    收費小姐同意並准予向後方來車購買過路券，但正要與後方車子購買時，交通警
    察就過來開單，並非故違交通規則云云。本院先就九十二年一月十九日上午九時
    三十一分許在國道高速公路泰山收費站南下第十六號車道執行收費勤務之收費員
    函詢國道高速公路警察局，該局覆稱收費員為邱書婷，有該局九十二年五月十九
    日業字第０九二００一一六四六號函一紙在卷可稽，本院訊之證人邱書婷，其證
    稱：九十二年一月二十九日當天十六車道為回數票專用車道，不記得受處分人曾
    表示其回數票飛走，任職收費員期間未曾有人向伊表示回數票被風吹走，不會同
    意沒有持回數票之用路人下車跟後車購票，但有些用路人會逕行下車去向後車買
    票等語，又證人即現場掣單舉發之警員甲○○證稱：「進收費處均有警示標示，
    受處分人的車開進第十六車道之回數票專用車道，停車在收費員的窗口，沒有交
    票給收費小姐，直接下車走向後車，要向後車買回數票，我看到這樣的情形，我
    就走過去制止他，並開單舉發。」、「並沒有看到他的回數票飛走」等語（以上
    見本院九十二年六月十一日訊問筆錄），是上開證人之證言，均無從認定受處分
    人所持之回數票於進入收費站回數票專用車道前，回數票即被風吹走之情，況即
    令回數票確被風吹走，亦屬可歸責於受處分人之過失，是其所辯，並無從為受處
    分人有利之認定而無足採，至受處分人陳稱當時車上尚有其兄秦紹文，可證其所
    持之回數票被風吹走之事實云云，依前開說明，自無傳訊之必要。
四、綜上所述，受處分人確有駕駛汽車在前述時地不依指定車道行駛之違規行為，從
    而原處分機關依違反道路交通管理處罰條例第三十三條第一項、第六十三條第一
    項第一款，違反道路交通管理事件統一裁罰標準表之規定，裁處受處分人罰鍰三
    千元，並記違規點數一點，核無不當。本件聲明異議為無理由，應予駁回。
據上論斷，應依道路交通案件處理辦法第十九條，裁定如主文。
中      華      民      國    九十二    年      六      月    二十六    日
                                    臺灣臺北地方法院交通法庭
                                        法  官  張永宏
右正本證明與原本無異。
如不服本裁定，應於送達後五日內向本院提出抗告狀。
                                          書記官    黃瓊滿
中      華      民      國    九十二      年     七     月    一    日


司法院資訊處製作；財團法人民間司法改革基金會備份。
